---
layout: post
title: 'Gráficos interativos com o R'
date : 2015-05-19
tags: [r, graficos]
--- 

Recentemente a comunidade do R tem feito um grande esforço em criar visualizações interativas. A partir dessa ideia surgiu o [Shiny](http://shiny.rstudio.com/) que é um framework completo para fazer aplicativos interativos. Para serem usados junto com o shiny, surgiram outros inúmeros pacotes que importam gráficos feitos em javascript (que geralmente são mais dinâmicos) para o R. Mas o legal, é que eles podem ser usados em páginas da internet como esta. Veja alguns pacotes que selecionei.


# googleVis

O google tem uma [ferramenta pública de gráficos](https://developers.google.com/chart/) em javascript que é extremamente flexível e, ao meu ver, faz por padrão gráficos muito bonitos. Além disso, a documentação dela é muito boa!

O Markus Gesmann e o Diego de Castillo escreveram um pacote que "liga" o R à essa ferramenta, e o resultado foi o [googleVis](http://cran.r-project.org/web/packages/googleVis/vignettes/googleVis.pdf). Para instalar basta usar o comando `install.packages("googleVis")`.

Veja abaixo, alguns exemplos de uso!

```{r, results='asis'}
suppressPackageStartupMessages(library(dplyr))
suppressPackageStartupMessages(library(googleVis))

mtcars %>% 
  select(hp, mpg) %>% 
  gvisScatterChart(options = list(height = "400px", width = "400px")) %>% 
  print(tag = "chart")
```

```{r, results='asis'}
mtcars %>%
  group_by(am) %>% 
  summarise(count = n()) %>%
  mutate(am = as.character(am)) %>%
  select(am, count) %>% 
  gvisBarChart(options = list(height = "400px", width = "400px")) %>% 
  print(tag = "chart")
```

Com o google Vis é necessário manipular a tabela e deixá-la sempre no formato em que a biblioteca entende. As vezes isso dá um pouco de trabalho! Veja por exemplo, pra fazer um gráfico de dispersão do `mpg` pelo `hp` em que a cor dos pontos indica se o carro é automático ou não. 

```{r, results='asis'}
suppressPackageStartupMessages(library(tidyr))
mtcars %>% 
  mutate(id = 1:nrow(.)) %>%
  select(id,hp,mpg,am) %>%
  spread(am,mpg) %>%
  select(-id) %>%
  gvisScatterChart(options = list(height = "400px", width = "400px")) %>% 
  print(tag = "chart")
```

# metrics graphics

É uma [biblioteca de gráficos](http://metricsgraphicsjs.org/) em javascript feita pela Mozilla (a mesma do Firefox). É otimizada para séries temporais, mas da pra fazer outros tipos de gráfico também.

A interface para o R foi feita pelo [hrbrmstr](https://github.com/hrbrmstr/metricsgraphics) e tem os comandos muito parecidos com o que faríamos em R mesmo.

Para instalar basta rodar `devtools::install_github("hrbrmstr/metricsgraphics")`.

Veja alguns exemplos de gráficos!

```{r, results = "asis"}
library(metricsgraphics)
mtcars %>%
  mjs_plot(x=hp, y=mpg, width=400, height = 400) %>%
  mjs_point()
```


```{r}
mtcars %>%
  group_by(am) %>%
  summarise(count = n()) %>%
  select(am, count) %>%
  mutate(am = paste0("am=",am)) %>%
  data.frame() %>%
  mjs_plot(x=count, y=am, width=400, height=400) %>%
  mjs_bar() %>%
  mjs_axis_x(xax_format = 'plain')
```

# ECharts

A Baidu que é o terceiro maior motor de busca do mundo e o dominante na China, ultrapassando inclusive o Google e o Yahoo! também tem a sua biblioteca de gráficos.

O Yihui que é famoso por ter feito o `knitr` fez uma interface da biblioteca do ECharts para o R, chamada [recharts](https://github.com/yihui/recharts).

Os gráficos também são bem bonitinhos!!

Para instalar:
```{r, eval=F}
install.packages(
  'recharts',
  repos = c('http://yihui.name/xran', 'http://cran.rstudio.com')
)
```

Alguns exemplos de gráficos:

```{r, results ="asis"}
library(recharts)
mtcars %>%
  echart(~hp, ~mpg, width = 400, height = 400)
```

```{r, results = "asis"}
mtcars %>%
  mutate(am = paste0("am=", am)) %>%
  echart(~hp, ~mpg, series = ~am, width = 400, height = 400)
```


A ECharts é muito flexível, assim como o Google Charts. Vale a pena olhar a [documentação](http://echarts.baidu.com/). Da pra fazer praticamente qualquer tipo de gráfico!


# Chartist

O [Chartist](http://gionkunz.github.io/chartist-js/index.html) é muito mais simples do que as bibliotecas que mostrei anteriormente. Mas faz uns gráficos bem bonitos também.

Para instalar use:
```{r, eval = F}
devtools::install_github("yutannihilation/chartist")
```

Veja um exemplo de gráfico. Esse é o mesmo exemplo do [github do pacote](https://github.com/yutannihilation/chartist). Não consegui fazer um gráfico de dispersão ainda.

```{r, results = "asis"}
library(chartist)
set.seed(324)
data <- data.frame(
  day = paste0("day", 1:10),
  A   = runif(10, 0, 10),
  B   = runif(10, 0, 10),
  C   = runif(10, 0, 10)
)
chartist(data, day)
```

# Conclusão

O número de bibiotecas de gráficos como essas no R só tende a crescer. Aqui falei de algumas mas já existem muitas outras. Inclusive, não citei a [ggvis do Rstudio](http://ggvis.rstudio.com/) que é uma tentativa de fazer uma biblioteca interativa e baseada na gramática dos gráficos (como no ggplot2).





