---
layout: post
title: Regressão linear bayesiana no R
date : 2015-05-04
tags: [r, estatistica, bayesiana]
--- 

<script type="text/javascript"
  src="https://cdn.mathjax.org/mathjax/latest/MathJax.js?config=TeX-AMS-MML_HTMLorMML">
</script>

**Importante:** Esse post é uma **tentativa** de ajustar um modelo de regressão linear bayesiano usando o R. Muito provavelmente existe alguma coisa errada aqui **e** com certeza não é um post completo e uma boa referência.

Para efeitos de exemplo usaremos o banco de dados `mtcars` facilmente acessível pelo R.
A tabela abaixa mostra algumas linhas deste banco de dados.

```{r,results='asis'}
knitr::kable(head(mtcars))
```

Para simplificar ainda mais, faremos um modelo com apenas apenas uma variável explicativa. Tentaremos prever a variável `mpg` que é o consumo do carro em milhas por galão, pela variável `hp` que é a potência do carro medida em cavalos.

## Especificação do modelo probabilístico:

O primeiro passo em qualquer análise estatística é a especificação do modelo probabilístico. Neste exemplo, o modelo probabilístico especificado é da seguinte forma:

$$mpg_i \sim Normal(\alpha + \beta*hp_i, \sigma^2)$$

para \\(i = 1,2,...,32\\).

No R, especificamos o modelo da seguinte maneira:

```{r}
verossimilhanca <- function(param, x, y) {
  ### Parametros
  a <- param[1]
  b <- param[2]
  s <- exp(param[3])
  
  ### Log da verossimilhança
  mu <- a + b*x
  log_verossim <- sum(dnorm(y, mu, s, log=TRUE))
  return(log_verossim)
  }
```

## Especificando as distribuições priori

Para a análise bayesiana, precisamos especificar distribuições *priori*. Neste exemplo usaremos distribuições Normais para todos os parâmetros. 

No R, a especificação é feita da seguinte forma:

```{r}
prioris <- function(param){
  a <- param[1]
  b <- param[2]
  s <- exp(param[3])
  aprior = dnorm(a, sd = 20, log = T)
  bprior = dnorm(b, sd = 20, log = T)
  sprior = dnorm(s, sd = 20, log = T)
  return(aprior+bprior+sprior)
  }
```

## Definindo a posteriori

O produto da priori pela verossimilhança é chamado de posteriori. E é essa quantidade que será sendo utilizada no MCMC.
Definimos a função posteriori da seguinte forma:

```{r}
posteriori <- function(param, x, y){
  verossimilhanca(param, x , y) + prioris(param)
}
```

Veja que aqui estamos usando a soma e não o produto como escrito acima. Isto porque as funções `prioris` e `verossimilhanca` retornam o logaritmos.

## MCMC

Para fazer o MCMC no R, usaremos o pacote `mcmc`. Os seguintes comando serão usados para obter as estimativas dos parâmetros:

```{r}
library(mcmc)
param.init <- c(20, -2, 5) # valores iniciais para os parametros
set.seed(43) 
out <- metrop(posteriori, param.init, 1e6, x = mtcars$hp, y = mtcars$mpg) # fazer o MCMC
```


## Resultados

Os valores dos parâmetros obtidos foram:

```{r}
c(out$final[1:2], exp(out$final[3]))
```

Veja que eles são bem parecidos com os valores obtidos ajustando um modelo de regressão linear simples frequentista:

```{r}
mod <- lm(mpg ~ hp, data = mtcars)
c(mod$coef, sd(mod$residuals))
```

Em outro post fiz algumas análises mais aprofundadas do resultado. [Veja neste link](http://dfalbel.github.io/2015/05/visualizacao-regressao-linear-bayesiana.html)

## Referências:

- [Post no theoretical ecology](https://theoreticalecology.wordpress.com/2010/09/17/metropolis-hastings-mcmc-in-r/)
- [Vignette do pacote mcmc](http://cran.r-project.org/web/packages/mcmc/vignettes/demo.pdf)










